【裁判字號】    98,簡上,59
【裁判日期】    980527
【裁判案由】    偽造文書
【裁判全文】
臺灣基隆地方法院刑事判決              98年度簡上字第59號
上  訴  人  臺灣基隆地方法院檢察署檢察官
被      告  乙○○
                    （現另案於臺灣新竹監獄執行中）
上列上訴人因被告偽造文書案件，不服本院基隆簡易庭中華民國
98年2月12日97年度基簡字第1056 號第一審簡易判決（原聲請簡
易判決處刑案號：97年度偵字第3229號）提起上訴，本院管轄之
第二審合議庭判決如下：
    主  文
原判決撤銷。
乙○○犯使公務員登載不實罪，累犯，處有期徒刑肆月，如易科
罰金，以新臺幣壹仟元折算壹日。基隆市信義區戶政事務所中華
民國九十七年六月十二日補領國民身分證申請書上申請人欄及申
請人領證簽章欄內偽造之「甲○○」署押各壹枚、扣案中華民國
九十七年六月十二日補發「甲○○」名義之國民身分證壹枚，均
沒收之。又犯行使偽造特種文書罪，累犯，處有期徒刑肆月，如
易科罰金，以新臺幣壹仟元折算壹日。扣案中華民國九十七年六
月十二日補發「甲○○」名義之國民身分證壹枚，沒收之。應執
行有期徒刑陸月，如易科罰金，以新臺幣壹仟元折算壹日。基隆
市信義區戶政事務所中華民國九十七年六月十二日補領國民身分
證申請書上申請人欄及申請人領證簽章欄內偽造之「甲○○」署
押各壹枚、扣案中華民國九十七年六月十二日補發「甲○○」名
義之國民身分證壹枚，均沒收之。
    事  實
一、乙○○前因施用第二級毒品案件，由本院於民國95年3月20
    日，以95年度基簡字第237號判處有期徒刑4月確定，於95年
    7月10 日易科罰金執行完畢（構成累犯）。詎其猶不知悔改
    ，為躲避通緝，乃基於偽造文書之犯意，明知其兄甲○○之
    國民身分證件並未遺失，竟以甲○○之國民身分證已於不詳
    時間在基隆市遺失之不實事項，於97年6月12日上午11 時許
    ，進入兄弟共同居住之基隆市仁愛區○○○路17號住處甲○
    ○之房間內，在未告知甲○○之情形下，拿取甲○○置於桌
    子抽屜內之汽車駕照及健保卡，並持之於同日下午2 時許，
    赴基隆市信義區戶政事務所，以自己之照片，冒用其兄甲○
    ○之名義，偽填補領國民身分證申請書，並接續於申請人欄
    、申請人領證簽章欄上偽造「甲○○」署名2 枚，表示係甲
    ○○申請補領國民身分證之意後，持該偽造之申請書，向基
    隆市信義區戶政事務所不知情之承辦人員行使，申請補領甲
    ○○之國民身分證，使承辦人員誤信登載於職務上所掌之公
    文書上，據以補發國民身分證，足以生損害於戶政機關對國
    民身分證件管理、登記、核發之正確性及甲○○。嗣乙○○
    在申辦完畢後，即於同日將上開甲○○之汽車駕照及健保卡
    放回原處。乙○○又承上揭偽造文書之犯意，於97年6月15
    日晚上23時許，在基隆市○○區○○路123 號楓樹林遊藝場
    警察循線盤查時，冒甲○○之名義，並拿出甲○○之身分證
    應訊，並向警方行使之，惟當場被員警識破，尚未達其逃避
    通緝之目的，警方因而查悉上情。
二、案經基隆市警察局第三分局移送臺灣基隆地方法院檢察署檢
    察官偵查後聲請以簡易判決處刑。
    理  由
一、上揭事實，業據被告乙○○於警詢、偵訊及本院審理中坦承
    不諱，並經證人甲○○於警詢證述明確，復有補領國民身分
    證申請書影本、甲○○國民身分證件正反面影本、汽車駕照
    影本及健保卡影本各1 張在卷可稽，足認被告之自白與事實
    相符，事證明確，被告之犯行應堪認定。
二、核被告所為，係先犯刑法第214 條之「明知為不實之事項，
    而使公務員登載於職務上所掌之公文書，足以生損害於公眾
    或他人」罪，簡稱使公務員登載不實罪；再犯刑法第216 條
    行使第212 條「偽造特種文書，足以生損害於公眾或他人」
    罪。因此，聲請簡易判決處刑書「證據並所犯法條」欄之二
    刑法第210條應變更為刑法第212條，蓋國民身分證係刑法第
    212條之特種文書，並非刑法第210條之私文書；惟其基本事
    實相同，聲請適用之法條應予變更。又被告偽造「甲○○」
    署名行為，為偽造私文書之階段行為，且偽造私文書之低度
    行為，復應為較高度之行使行為所吸收，均不另論罪。又被
    告曾有如犯罪事實欄所載之犯罪科刑及徒刑執行之情形，此
    有臺灣高等法院被告前案紀錄表在卷可稽，其於有期徒刑執
    執行完畢後，5 年內故意再犯本件最重本刑有期徒刑以上之
    罪，為累犯，應依刑法第47條第1項規定加重其刑。
三、原判決認被告罪證明確，據以論罪科刑，固非無見，惟查：
    依刑法第44條規定，易科罰金執行完畢者，其所受宣告之刑
    ，以已執行論。被告前次犯行經判處有期徒刑4 月確定，業
    於95年7月27 日易科罰金執行完畢出監，其本次再犯本案，
    自係累犯，乃原判決竟謂被告未構成立累犯，顯有不當之處
    ，檢察官上訴意旨執以指摘原判決不當，為有理由，應由本
    院將原判決撤銷改判。爰審酌被告素行、智識程度、手段、
    方法、對被害人所造成之危害程度暨犯後於偵查及本院審理
    中均坦承犯行，犯後態度尚屬良好等一切情狀，分別量處如
    主文第二項所示之刑，並依法定其應執行刑暨易科罰金之折
    算標準。
四、沒收：
  (一)基隆市信義區戶政事務所97年6月12 日補領國民身分證申請
    書上申請人欄及申請人領證簽章欄內偽造之「甲○○」署押
    各1枚，係被告偽造他人之署押，依刑法第219條之規定，不
    問屬於犯人與否，均應宣告沒收。
  (二)扣案97年6月12日補發「甲○○」名義之國民身分證1枚，係
    被告犯刑法第214條所得之物，且係其行使212條所用之物，
    名義上是「甲○○」，實際上是被告所有之物，業據其供明
    在卷，認為應依刑法第38條第1項第2款規定，宣告沒收。
據上論斷，應依刑事訴訟法第455條之1第1項、第3項、第369 條
第1項前段、第364條、第299條第1項前段、第300條，刑法第214
條、第216條、第212條、第219條、第47條、第41條第1項前段、
第38條第1項第2款，刑法施行法第1條之1，判決如主文。
本案經檢察官丙○○到庭執行職務。
中    華    民    國    98    年    5    月    27    日
                  刑事第三庭審判長法    官  鄭景文
                                  法    官  黃永定
                                  法    官  林淑鳳
以上正本證明與原本無異。
本件判決不得上訴。
中    華    民    國    98    年    6     月    1     日
                                  書 記 官  王靜敏
附錄論罪法條：
中華民國刑法第214條
（使公務員登載不實罪）
明知為不實之事項，而使公務員登載於職務上所掌之公文書，足
以生損害於公眾或他人者，處3年以下有期徒刑、拘役或5百元以
下罰金。
中華民國刑法第212條
（偽造變造特種文書罪）
偽造、變造護照、旅券、免許證、特許證及關於品行、能力服務
或其他相類之證書、介紹書，足以生損害於公眾或他人者，處1
年以下有期徒刑、拘役或3百元以下罰金。


司法院資訊處製作；財團法人民間司法改革基金會備份。
